臺灣高雄地方法院刑事判決
110年度訴字第758號
公  訴  人  臺灣高雄地方檢察署檢察官
被      告  沈泯宜



指定辯護人  本院公設辯護人蘇鴻吉
上列被告因毒品危害防制條例案件，經檢察官提起公訴（110年
度偵緝字第515號），本院判決如下：
    主  文
丙○○販賣第二級毒品，累犯，處有期徒刑參年捌月。
未扣案犯罪所得新臺幣壹仟元沒收，於全部或一部不能沒收或不
宜執行沒收時，追徵其價額。
    事  實
一、丙○○明知甲基安非他命為毒品危害防制條例第2條第2項第2
    款所列之第二級毒品，非經許可不得販賣及持有，竟基於販
    賣第二級毒品甲基安非他命以營利之犯意，於民國109年6月
    初某日，在戊○○位於高雄市○○區○○○路000巷0號住處（起訴
    書誤載為高雄市○○區○○街00巷00號，應予更正），以新臺幣
    （下同）1,000元價格販賣重量不詳之甲基安非他命1包予戊
    ○○，並收取上開價金。嗣戊○○因另涉毒品案件遭警調查時供
    出上情，經警於109年8月11日至丙○○之高雄市○○區○○街00巷
    00號住處，得其同意執行搜索，扣得附表所示之物，查悉上
    情。
二、案經高雄市政府警察局三民第二分局報告臺灣高雄地方檢察
    署檢察官偵查起訴。
    理  由
壹、程序方面
    本判決所引用被告丙○○以外之人於審判外之陳述，檢察官、
    被告及其辯護人於本院審理時均表示同意做為證據（見本院
    卷第47、71頁），本院審酌上開陳述作成時之情況，尚無違
    法不當及證明力明顯過低之瑕疵，認以之作為證據應屬適當
    ，依刑事訴訟法第159條之5第1項規定，均有證據能力。
貳、實體方面
一、認定事實所憑證據及理由
    上揭犯罪事實，業據被告於警詢、偵訊及本院審理時坦承在
    卷〔見三民第二分局高市警三二分偵字第10973042600號卷（
    下稱警卷）第4至5頁、109年度偵字第17183號卷（下稱偵卷
    ）第62頁、本院卷第70頁〕，核與證人戊○○於警詢、偵訊時
    之證述相符（見警卷第21至22頁、偵卷第15至16頁），並有
    被告與戊○○之尿液採驗代碼對照表、檢出甲基安非他命陽性
    之尿液檢驗報告（見偵卷第83至88頁）、戊○○前科紀錄可資
    佐證，足徵被告之任意性自白與事實相符。另被告於警詢、
    偵訊均已供稱：我把甲基安非他命交給戊○○後，就和他一起
    在該處吸食等語（見警卷第5頁、偵卷第64頁），被告有從
    中獲取利益之意圖，甚為明確，即合於販賣之要件。從而，
    本案事證明確，被告犯行洵堪認定，應依法論科。
二、論罪科刑
㈠、按行為後法律有變更者，適用行為時之法律，但行為後之法
    律有利於行為人者，適用最有利於行為人之法律，刑法第2
    條第1項定有明文。又比較時應就罪刑有關之共犯、未遂犯
    、想像競合犯、結合犯，以及累犯加重、自首減輕暨其他法
    定加減（如身分加減）與加減例等一切規定，綜其全部罪刑
    之結果而為比較，再整個適用有利於行為人之法律處斷，不
    能割裂而分別適用有利之條文。查本案被告為前開販賣行為
    後，毒品危害防制條例分別為以下修正，就行為時法及裁判
    時法何者有利於被告，說明如下：
 1、第4條第2項於109年1月15日修正公布、同年7月15日施行，
    修正前規定：「製造、運輸、販賣第二級毒品者，處無期徒
    刑或7年以上有期徒刑，得併科新臺幣1千萬元以下罰金」，
    修正後規定：「製造、運輸、販賣第二級毒品者，處無期徒
    刑或10年以上有期徒刑，得併科新臺幣1千5百萬元以下罰金
    」，修正後之有期徒刑及罰金刑之最重刑度均經提高，並未
    較修正前之規定有利於被告。
 2、第17條第2項同於109年1月15日修正公布、同年7月15日施行
    ，修正前規定：「犯第4條至第8條之罪於偵查及審判中均自
    白者，減輕其刑」，修正後規定：「犯第4條至第8條之罪於
    偵查及歷次審判中均自白者，減輕其刑」，修正後本條項之
    適用，限於被告在偵查中及「歷次事實審審級」法官宣示最
    後言詞辯論終結時均有自白，方有適用，相較於依修正前規
    定，被告只須在偵查及審判階段各有1次以上之自白，不論
    該自白係出於自動或被動、其後有否翻異，均得認有該條項
    之適用，不以始終承認為必要者，修正後之規定並未較有利
    於被告。
 3、綜合比較新舊法後，以修正前之毒品危害防制條例對被告較
    為有利，自應整體適用修正前之毒品危害防制條例相關規定
    。
㈡、核被告所為，係犯修正前毒品危害防制條例第4條第2項之販
    賣第二級毒品罪，販賣甲基安非他命前持有該毒品之低度行
    為，應為其後販賣之高度行為所吸收，不另論罪。
㈢、刑之加重、減輕事由
 1、司法院釋字第775號解釋，認刑法第47條第1項規定累犯加重
    本刑部分，雖不生違反憲法一行為不二罰原則之問題，然如
    不分情節，一律加重最低本刑，致生行為人所受之刑罰超過
    其所應負擔罪責之個案，仍因不符憲法罪刑相當原則，牴觸
    憲法第23條比例原則。於刑法第47條第1項修正前，法院就
    個案應依解釋意旨裁量是否加重最低本刑，以避免發生罪刑
    不相當之情形。查被告前因施用毒品案件，經臺灣新北地方
    法院以105年度簡字第3386號判決處有期徒刑6月確定，106
    年2月27日縮刑期滿執行完畢，有其前科表可證，其於受徒
    刑執行完畢後，5年內故意再犯本案有期徒刑以上之罪，為
    累犯。審酌其前已有施用毒品犯行，前案亦為施用毒品犯行
    ，與本案罪質相近，復經執行完畢後竟仍未悔改，並遠離毒
    品，又再犯本案之罪，犯罪情節更自施用擴及於販賣，行為
    愈發嚴重，並造成毒品擴散，顯見其具有特別之惡性，對刑
    罰之反應力亦屬薄弱，除法定刑為無期徒刑部分不予加重外
    ，其餘仍應依刑法第47條第1項規定，加重其刑。
 2、按犯第4條至第8條之罪於偵查及審判中均自白者，減輕其刑
    ，修正前毒品危害防制條例第17條第2項定有明文。查被告
    就事實欄所載犯行，於偵查及本院審理時，均有坦承犯行，
    應依法減輕其刑。
 3、按犯第4條至第8條、第10條或第11條之罪，供出毒品來源，
    因而查獲其他正犯或共犯者，減輕或免除其刑，同條例第17
    條第1項定有明文（本項未修正）。查被告固於警詢、偵訊
    時供出其毒品來源為綽號「西瓜」之己○○及綽號「幼齒」之
    乙○○（見警卷第5至6頁、偵卷第63至64頁），但員警調查後
    查無2人販賣毒品情事，有三民第二分局111年1月6日回函在
    卷可查（見本院卷第63頁），迄本案辯論終結前，己○○及乙
    ○○亦未因販賣毒品予被告之罪嫌遭提起公訴或判決之紀錄，
    有其2人前科紀錄可參，卷內復無其他證據可佐證被告所述
    之真實性，即難認本案販賣犯行之毒品來源，有因被告供出
    而查獲之情，無從依該規定減輕其刑。
 4、末被告之辯護人雖主張本案有刑法第59條之適用，然刑法第
    59條減輕其刑之規定，必須犯罪另有其特殊之原因與環境等
    ，在客觀上足以引起一般同情，認為即予宣告法定最低刑期
    ，猶嫌過重者，始有其適用。至犯罪情節輕重、獲利高低與
    犯後態度等相關事由，僅屬刑法第57條所規定量刑輕重之參
    考事項，尚不能據為刑法第59條所規定酌減之適法原因。另
    此所謂法定最低度刑，固包括法定最低本刑；惟遇有其他法
    定減輕之事由者，則應係指適用其他法定減輕事由減輕其刑
    後之最低度刑而言。倘被告別有法定減輕事由者，應先適用
    法定減輕事由減輕其刑後，猶認其犯罪之情狀顯可憫恕，即
    使科以該減輕後之最低度刑仍嫌過重者，始得適用刑法第59
    條規定酌量減輕其刑。查被告就其事實欄所載犯行，得依毒
    品危害防制條例第17條第2項之規定減輕其刑，減輕後之法
    定最低度刑客觀上已無何情輕法重，足以引起一般同情之可
    堪憫恕情形，其犯罪當時亦無特殊之原因與環境，在客觀上
    足以引起一般同情而顯然可憫，難認即使科以該減輕後之最
    低度刑仍嫌過重，當無該條文之適用。
 5、被告本案犯行，既有如上所述累犯加重及偵審自白之減刑事
    由，除法定刑為無期徒刑部分，依法不得加重其刑外，有期
    徒刑部分應先加後減之。
㈣、爰審酌被告明知毒品對社會秩序及國民健康危害至深且鉅，
    竟仍無視國家對於杜絕毒品犯罪之禁令，於先前施用毒品案
    件執行完畢後未徹底斷絕與毒品之聯繫，反貪圖不法利益，
    為事實欄所載販賣犯行，助長毒品氾濫，戕害國民身心健康
    及社會秩序甚鉅，尤應非難。且被告除前述構成累犯之前科
    外（此部分不重複評價），亦有竊盜、違反毒品危害防制條
    例、妨害自由等前科，有其前科紀錄表可憑，足認素行非佳
    。惟念及被告就上述犯行，於偵查及審判中均已坦承犯行，
    詳如前述，犯後態度尚可，併予審酌其坦承犯行之時間、詳
    簡、是否始終坦承等所顯示之悔過意思，及助益犯罪事實之
    釐清與訴訟資源節約之效果而酌予減輕。另被告販賣之價格
    不高、數量不大，犯罪情節、獲利程度與所生危害，仍與「
    大盤」、「中盤」之毒販長期、大量販賣且獲利甚鉅者有別
    ，暨被告為國中畢業，現從事水電工，月收入約4萬餘元，
    尚有未成年子女需扶養、家境勉持（見本院卷第77頁）等一
    切情狀，量處如主文第1項所示之刑。
三、沒收　
㈠、本案販賣犯行，被告已實際收取該1,000元價金，業已認定  
    如前，而毒品危害防制條例第19條第1項已無犯罪所得沒收
    之規定，自應回歸刑法第38條之1第1項前段之規定，就被告
    已實際取得之犯罪所得，雖未扣案，仍依其實際收取之價金
    ，於本次販賣毒品罪項下一併諭知沒收，且於全部或一部不
    能沒收或不宜執行沒收時，追徵其價額。
㈡、附表之扣案物均無證據證明與被告本案犯行有關，不予宣告
    沒收。
據上論斷，應依刑事訴訟法第299條第1項前段，判決如主文。
本案經檢察官甲○○提起公訴，檢察官丁○到庭執行職務。
中　　華　　民　　國　　111 　年　　3 　　月　　25　　日
                  刑事第三庭    審判長法　官  林青怡
                                      法  官  胡家瑋
                                      法　官  王聖源
以上正本證明與原本無異。
如不服本判決應於收受送達後20日內向本院提出上訴書狀，並應
敘述具體理由；如未敘述上訴理由者，應於上訴期間屆滿後20日
內向本院補提理由書（均須按他造當事人之人數附繕本）「切勿
逕送上級法院」。
因疫情而遲誤不變期間，得向法院聲請回復原狀。
中　　華　　民　　國　　111 　年　　3 　　月　　25　　日
   　　　　　　　　　　　　　　　　　 書記官  陳瓊芳
附錄本案論罪科刑法條：
修正前毒品危害防制條例第4條第2項：製造、運輸、販賣第二級
毒品者，處無期徒刑或七年以上有期徒刑，得併科新臺幣一千萬
元以下罰金。　　

附表【扣案物】
編號 扣案物名稱及數量 所有人 1 玻璃球吸食器1組 丙○○ 2 鏟管1支 同上 3 夾鏈袋1包 同上